【裁判字號】    99,上訴,65
【裁判日期】    990422
【裁判案由】    毒品危害防制條例
【裁判全文】
臺灣高等法院臺南分院刑事判決          99年度上訴字第65號
上  訴  人  臺灣臺南地方法院檢察署檢察官
上  訴  人
即  被  告  鄭鳳清
選任辯護人  陳旻沂律師
上列上訴人因被告違反毒品危害防制條例案件，不服臺灣臺南地
方法院97年度訴字第1828號中華民國98年11月30日第一審判決（
起訴案號：臺灣臺南地方法院檢察署97年度偵字第9219號），提
起上訴，本院判決如下：
    主  文
原判決關於鄭鳳清販賣第二級毒品與潘志鴻、楊宗欽部分撤銷。
前項撤銷部分，鄭鳳清無罪。
其餘上訴部分駁回。
    理  由
一、本件公訴意旨略以：被告鄭鳳清基於販賣第二級毒品安非他
    命之犯意，先於民國97年4月上旬之某日，在臺南市○區○
    ○路之動力遊藝場內，以新臺幣（下同）1000元之代價，販
    賣安非他命與楊智欽及黃婷虹。又於97年4月中旬之某日，
    在臺南市○區○○路4段126巷巷口（即小北夜市對面統一超
    商與肯德雞旁巷口），以1500元之代價，販賣安非他命與楊
    宗欽及潘志鴻。嗣於97年6月18日上午10時30分許，在臺南
    市○區○○路4段126巷17號5樓之6處為警查獲，扣得安非他
    命吸食器1支及安非他命包裝空夾鏈袋2個。因認被告鄭鳳清
    涉犯毒品危害防制條例第4條第2項之販賣第二級毒品罪嫌云
    云。
二、程序部分：
  (一)按被告以外之人於審判外之言詞或書面陳述，除法律有規定
    者外，不得作為證據，刑事訴訟法第159條第1項定有明文。
    證人潘志鴻、楊宗欽之警訊筆錄經被告及辯護人表示無證據
    能力，是證人潘志鴻、楊宗欽之警訊筆錄依本條規定固不得
    作為認定犯罪事實與否之證據。但按我國刑事訴訟法基於證
    據裁判主義及證據能力之規定，得以作為認定犯罪事實之依
    據，以有證據能力之證據為限，惟於審判期日證人所為陳述
    與審判外之陳述相異時，可提出該證人先前所為自我矛盾之
    陳述，用來減低其在審判時證言之證明力，此種作為彈劾證
    據使用之傳聞證據，因非用於認定犯罪事實之基礎，不受傳
    聞法則之拘束。因此，被告以外之人於審判外之言詞或書面
    陳述，雖不得以之直接作為認定犯罪事實與否之證據，但非
    不得以之作為彈劾證據，用來爭執或減損被告、證人或鑑定
    人陳述之證明力（最高法院97年台上字第483號判決參照）
    。故證人潘志鴻、楊宗欽前揭無證據能力之警訊筆錄，雖不
    得作為認定犯罪事實之基礎，但應得作為彈劾證據使用，以
    減損或爭執原判決採為認定上訴人犯罪基礎之證據之證明力
    ，合先敘明。另證人楊智欽、黃婷虹之警訊筆錄部分，因證
    人楊智欽、黃婷虹傳喚不到，且拘提無著（見原審卷一第17
    7-178頁、196-197頁），而經原審勘驗證人楊智欽、黃婷虹
    警訊筆錄，認警員於詢問證人黃婷虹及楊智欽時，無使用不
    正方法為之，而是分別由證人黃婷虹及楊智欽本於自由意志
    進行回答甚明；參酌當時製作筆錄之警員侯錦雄亦於原審到
    庭證稱證人黃婷虹及楊智欽製作警詢筆錄時，係在偵查隊四
    樓之偵訊室內，陳述時之心理狀況並未受到任何外力之干擾
    等情，故就前開證人2人詢問之外部情況具有特別可信性之
    狀態，且為證明犯罪事實之存在所必要，此外，亦無其他不
    合法詢問之情事，依刑事訴訟法第159條之3第3款規定，認
    楊智欽、黃婷虹2人之警訊筆錄有證據能力。
  (二)又按被告以外之人於審判外之陳述雖不符刑事訴訟法第159
    條之1至第159條之4等4條之規定，而經當事人於審判程序同
    意作為證據，法院審酌該言詞陳述或書面陳述作成時之情況
    ，認為適當者，亦得為證據；當事人、代理人或辯護人於法
    院調查證據時，知有刑事訴訟法第159條第1項不得為證據之
    情形，而未於言詞辯論終結前聲明異議者，視為有前項之同
    意，同法第159條之5定有明文。本件檢察官、辯護人及被告
    於本院準備程序及審理時對於本件判決所引用之書面及非書
    面等證據資料之證據能力，除上述證人潘志鴻、楊宗欽、楊
    智欽、黃婷虹之警訊筆錄外，於本院逐一提示後，迄於言詞
    辯論終結前均未聲明異議，經審酌該等證據作成之情況，核
    無違法取證或其他瑕疵，認為以之作為本案之證據亦屬適當
    ，自有證據能力。
三、
  (一)按犯罪事實應依證據認定之，無證據不得認定犯罪事實，刑
    事訴訟法第154條第2項定有明文。又檢察官就被告犯罪事實
    ，應負舉證責任，並指出證明之方法，刑事訴訟法第161條
    第1項定有明文，因此檢察官對於起訴之犯罪事實，應負提
    出證據及說服之實質舉證責任。其所提證據之證明力必須達
    於使法院確信起訴之犯罪事實為真實程度，倘其所提出之證
    據，不足為被告有罪之積極證明，或其闡明之證明方法，無
    從說服法官以形成被告有罪之心證，而有合理懷疑存在者，
    基於無罪推定之原則，即應為被告無罪判決之諭知（最高法
    院76年台上字第4986號判例、91年度台上字第5597號判決、
    92年度台上字第128號判例、第711號判決意旨參照）。
  (二)又按毒品買受者之指證毒品來源，依毒品危害防制條例第17
    條規定「犯第4條……之罪，供出毒品來源，因而破獲者，
    得減輕其刑」（98年5月20日修正公布，同年月22日生效之
    同條例第17條第1項：「犯同條例第4條販賣毒品之罪，供出
    毒品來源，因而查獲其他正犯或共犯者，減輕或免除其刑」
    ，亦有相類規定），由於損人利己，其憑信性於通常一般人
    已有所懷疑，為防範故為不實供述，以邀減免刑責之寬典，
    縱自形式上觀察，並無瑕疵，仍須以其他補強證據擔保其真
    實性，始得作為判斷之依據。所謂必要之補強證據，固不以
    證明販賣毒品犯罪構成要件之全部事實為必要，但以與該毒
    品交易有相當程度之關聯性，經與指證者之指證綜合判斷，
    已達於通常一般人均不致有所懷疑，而得其為真實者，始足
    當之，此乃刑事訴訟法第154條所規定之無罪推定與證據裁
    判原則之必然推演，並為法官證據證明力自由判斷職權行使
    之限制。是以，毒品人口所稱其向某人買受毒品之指證，尚
    不得作為有罪判決之唯一證據，據上說明，仍須調查其他必
    要之證據，以察其是否與事實相符（最高法院98年度臺上字
    第5978、3427號等判決意旨參照）。
四、公訴人認被告涉犯毒品危害防制條例第4條第2項之販賣第二
    級毒品罪嫌無非是以證人潘志鴻、楊宗欽、楊智欽、黃婷虹
    之指訴；證人楊宗欽、楊智欽、黃婷虹之驗尿報告及通訊監
    察譯文各1份為據。訊據被告鄭鳳清堅決否認有何販賣第二
    級毒品犯行，辯稱：從監聽譯文裡面可知很多都是伊向楊智
    欽他們買毒品的等語。
五、經查：
甲、有關被告販賣毒品與潘志鴻、楊宗欽部分：
  (一)證人潘志鴻、楊宗欽固均證稱有向被告購買第二級毒品安非
    他命云云，惟其等證述購買第二級毒品之時間、地點、數量
    、價格及過程均不一致，無法證明被告有販賣第二級毒品：
  1.時間：證人潘志鴻於警訊中證稱「於96年年底開始有向鄭鳳
    清拿毒品安非他命，至今我們已經向鄭鳳清買了5-6次毒品
    安非他命。」（見偵卷一第18頁）、偵查及原審中證稱「最
    後1次是在97年4月中旬」（見偵卷二40頁、原審卷第140頁
    ）；證人楊宗欽於警訊證稱「於97年1月間開始至3-4月間陸
    續有向鄭鳳清購買毒品安非他命5-6次。」（見偵卷一第76
    頁）、偵查中證稱「最後1次是在97年4月中到4月底之間」
    （見偵卷一130頁）、原審中則證稱「時間是在去年的3、4
    月間」等語（見原審卷一第152頁）。證人潘志鴻、楊宗欽
    所證向被告購買毒品之時間，究係97年4月中旬、或4月中到
    4月底之間，或3-4月間，既不確定，且所述亦不一致。
  2.地點：證人潘志鴻於警訊中證稱97年4月中旬是在台南市東
    帝士前面一點小北百貨（見偵卷一第40頁）、於原審審理中
    稱「地點是在東帝士附近的小北百貨（即小北夜市對面統一
    超商及肯德基旁巷口）」（見原審卷一第140頁）、本院審
    理時則稱只知道在「東帝士那附近」等語；證人楊宗欽於偵
    查中證稱「在台南市東帝士小北百貨附近，鄭鳳清他家附近
    肯得基旁邊巷子的裡面，快要靠近他家那邊，最後1次是在
    97年4月中到4月底之間」（見偵卷一130頁）、原審時是證
    稱「地點是在東帝士附近的小北百貨那邊」（見原審卷一第
    152頁）、本院審理中則稱跟潘志鴻一起去的這次是照片（
    見本院卷第142頁）巷口。
  3.數量、價格：證人潘志鴻於警訊中證稱「買1千元的安非他
    命」（見偵卷一第40頁）、原審中證稱「交易金額是新台幣
    1千元，交易數量是購買1包安非他命」（見原審卷一第140
    頁）、「我是交新台幣1千元給楊宗欽，…我所講的1千元是
    指我個人出資的部分，」（見原審卷一第142頁）；證人楊
    宗欽於警訊證稱「大約是以新台幣0000-0000元向鄭鳳清購
    買毒品。」（見偵卷一第76頁）、偵查中證稱「跟鄭鳳清購
    買安非他命2小包，我交給鄭鳳清1500元」（見偵卷一第130
    頁）、原審審理中證稱買安非他命2小包（見原審卷一第154
    頁）、再本院審理中則證稱「（問：你在東帝士交易那1次
    金額是否為1千5百元？）大約1千至1千5百元之間。（問：1
    千5百元買幾包？）兩小包。（問：這次你是否出5百元？）
    大約都一半一半。」等語（見本院卷第126頁）。
  4.交易過程：證人潘志鴻於偵查中證稱「楊宗欽向一個胖胖的
    中年男子，綽號『清哥』，買1千元的安非他命。」（見偵
    卷一第40頁）、原審審理中證稱「印象中我是交新台幣1千
    元給楊宗欽，至於楊宗欽交多少錢給被告鄭鳳清我就不清楚
    ，因為我沒有看到楊宗欽交多少錢給鄭鳳清。」（見原審卷
    一第142頁）；證人楊宗欽偵查中證稱「我交給鄭鳳清1500
    元，鄭鳳清就交給我安非他命2小包」（見偵卷一第130頁）
    、於原審審理中先證稱「是由潘志鴻向鄭鳳清拿的」，待原
    審法官指明所述與偵查中不符，始改稱是由伊下車向鄭鳳清
    購買等語（見原審卷一第153-154頁）、本院審理中再改稱
    「（問：到巷口時潘志鴻停機車位置為何？）就停在巷口沒
    有下車，…（問：在巷口那次是你交錢給被告或是潘志鴻交
    給被告?）是潘志鴻交給被告，但是我拿到東西。」（見本
    院卷第123頁）
  5.綜上，證人潘志鴻、楊宗欽所證向被告購買毒品之時間，究
    係97年4月中旬、或4月中到4月底之間，或3-4月間，既不確
    定，且所述亦不一致。而所購的安非他命究是1包或2包？價
    錢是1千、1千5百或1千5百到2千元？不僅證人潘志鴻、楊宗
    欽所證不一，且證人楊宗欽前後數次證述亦不一致。再究竟
    是何人與被告交易毒品？證人潘志鴻證稱是楊宗欽；證人楊
    宗欽則先證稱是潘志鴻與被告交易，嗣改稱是其本人與被告
    交易，最後再改稱錢是潘志鴻交給被告，毒品是伊拿的云云
    。足徵證人所證內容前後不一，同時2人所證亦不相符合，
    自難以此有瑕疵之證言作不利被告之認定。
  (二)另公訴人提出之證人楊宗欽驗尿報告固可認定楊宗欽有施用
    毒品犯行，但尚不得據此證明證人楊宗欽所施用之毒品購自
    被告。按「施用毒品者」所為毒品來源之供述，既須另有其
    他補強證據佐證，始能擔保其陳述之真實性，若【僅以施用
    毒品者本身有施用毒品之事實，作為擔保其陳述可信之佐證
    ，實與無補強證據無異】。況【施用毒品者本身「施用毒品
    」之事實，與其所施用之毒品究係向何人購買或取得，似無
    論理上之關聯性存在】，以之作為其供述毒品來源可信之唯
    一佐證，亦非允洽（最高法院98年度臺上字第5899號判決參
    照）。而公訴人於98年10月9日之補充理由書中提出原審97
    年度聲監字第78號通訊監察書影本、電話附表及聯絡電話一
    覽表與被告鄭鳳清所持有之門號0000000000號行
    動電話自97年3月31日起至97年4月11日通訊監察譯文1份，
    不但無被告販賣毒品與證人潘志鴻、楊宗欽之通話內容，反
    而有97年4月8日，被告問證人潘志鴻「小畢（被告妻仔的妹
    妹）有拿錢過去嗎？」；97年4月9日，證人楊宗欽向被告索
    討被告購買毒品價金之通話內容；另97年4月10日通訊監察
    譯文則是被告透過證人潘志鴻向他人購買毒品，被告說「他
    也說他沒東西；我也想好了不要吃要改了，要錢退還我不吃
    了」等語（見原審卷二第89頁背面、90頁）。被告既需透過
    證人潘志鴻、楊宗欽購買毒品，何以97年4月中旬又有毒品
    賣給潘志鴻、楊宗欽？足見被告辯稱未賣毒品與證人潘志鴻
    、楊宗欽可堪採信。至於證人楊宗欽於原審證稱被告於開庭
    前叫伊不要咬他乙節，證人即當時同在原審拘留室之證人王
    家揚、洪搏遠固於原審證稱被告與證人楊宗欽於原審拘留室
    中曾有交談等語，但被告既無販賣毒品與證人潘志鴻、楊宗
    欽之事實，已如前述，則被告請求證人不要作不實證述誣陷
    他，尚在情理範圍之內，不得據此即作不利被告之認定。
乙、有關販賣毒品與楊智欽、黃婷虹部分：
  (一)證人黃婷虹與楊智欽之證詞無法證明被告有具體販賣第二級
    毒品之行為：
  1.證人黃婷虹警詢中之證詞業經原審勘驗其內容為：「據本分
    局監察譯文發現『欽仔』曾以電話0000000000、
    0000000000透過一名  稱呼『妹仔』之人與涉嫌
    人『鄭鳳清』、男、四十三年三月二十八日生、身分證Ｚ0
    00000000、戶籍：臺南市○區○○路二段四八二巷
    一三三弄七十二號、之前住臺南市○區○○路四段一二六巷
    十七號五樓之六聯繫二級毒品安非他命買賣交易，與鄭鳳清
    通話之人是妳還是房宸君？女生的部分啦，男生的是他們自
    己有說。（電話鈴聲響起，警員接聽電話。）電話是你打的
    還是她打的，是女生打的？說『妹仔』這部分？證人：妹仔
    .. 。警方：妹仔就是你嗎？證人：（沒有回答）。（無線
    電聯絡聲音及雜聲）警方：妳為什麼會持有房宸君所申辦的
    行動電話0000000000？為什麼會拿她這支電話？
    因為跟她..（旁邊有其他人講話聲音，聽不清楚）還是怎樣
    ？證人：因為跟她在一起。警方：跟她住在一起，沒有電話
    用，就用她的那支，要你自己講啦。因為你跟她住在一起是
    不是？證人：然後我沒有手機啊，然後跟她借的。警方：你
    借就是要還她，就是用，還是跟她要一支電話用？因為這支
    就你們大家在打，不是她在打。證人：每個月…（有無線電
    聯絡聲音及雜聲）。警方：等於她就沒用那支，全權你使用
    。警方：你跟0000000000這支電話申請人黃武正
    是何關係？證人：他是我..（聽不清楚證人答話，警方覆誦
    是我爸爸）。（有其他人聊天聲音及無線電聯絡聲音）警方
    ：你是否曾以電話0000000000及0000000
    000等門號撥打給鄭鳳清所使用之電話00000000
    00號？有通話紀錄沒有？（有無線電聯絡聲音）證人：（
    沒有回答）。警方：你與他通話都談論何事？證人：（沒有
    回答）。警方：是你要找他，還是別人要找他，透過你打給
    他？證人：有時候是他朋友叫我打的。【警方：欽仔叫妳打
    的，還是妳自己要找他的？證人：欽仔叫我打的。】警方：
    是不是這樣？都是他要找他，都叫你打？證人：嗯，對。（
    有無線電聯絡聲音）警方：對方也都是打這支，都是你在接
    的？證人：嗯，對。【警方：都在談論什麼事？都說一千、
    二千是在說什麼？證人：一千、二千？警方：是不是要跟他
    要，還是他要跟你買？證人：他有時候也是會..。警方：還
    是互相都有調？證人：互相有在調。】警方：一起買嗎？證
    人：後來沒有了。警方：對啦，那都說說的而已，曾經拿過
    的有幾次，等一下後面會寫，不然你跟他們說的，都說什麼
    事情？證人：說什麼事情，就是說..。警方：該有要問的就
    這樣子。其他的不要講這麼多啦，【是不是有跟他講要買毒
    品，要跟他拿安非他命？證人：對啊】。警方：什麼對啦，
    說要買什麼是你講啊，我是問你是不是打過去要買東西？證
    人：我有過去，是要買東西。警方：你打過去要找他，問他
    那邊有沒有安非他命，要跟他拿？證人：嗯。警方：沒有啦
    ，你要自己說啦，談話啊，談話談什麼啊？證人：就是問他
    說有沒有那個安非他命。警方：你說話，到時候都是我錄音
    的聲音。【你打給他都有談到要買安非他命的事？是不是這
    樣子？證人：對。警方：都是我表弟楊智欽綽號欽仔說要找
    鄭鳳清，所以透過我打給對方，談到要向鄭鳳清買安非他命
    的事？證人：有】」等情（見原審卷二第27-28頁），有原
    審勘驗筆錄在卷可稽。
  2.再查，證人楊智欽警詢中之證詞，亦經原審勘驗，其內容為
    ：「（你說你都麻煩表姐黃婷虹撥打鄭鳳清的電話0000
    000000與鄭鳳清聯絡，接洽購買毒品的事？）對。」
    ，「（於何時、地交易？第一次是何時？）很久了。【是今
    年二月那時候。二月中繳房租過了之後向他拿的樣子。」，
    「（正確日期忘記了？）對。」，「（是晚上、早上還是中
    午？）早上天亮後沒多久，大概是六至七點的時候。」「（
    在哪裡？）我去動力找他。」，「（動力在哪裡？）在臺南
    市○區○○路上的動力遊戲場】。」，「（買多少？）一千
    。」，「（買什麼？安非他命？）對。」「（第二次？）後
    來都是他打給我說多少這樣我拿給他。」，「（你有打給他
    要跟他買過嗎？）有。」「（有叫阿良跟他拿嗎？這有一通
    電話譯文（見警卷第一二五頁），這是你叫他去拿的，還是
    阿良自己去拿的？）我沒有叫阿良去拿過。還有一次是我生
    日的時候去跟他拿的。」，「（什麼時候？）四月份。」「
    （五月有嗎？）有。」，「（四月什麼時候？）四月十日或
    十一日的樣子。」，「（第二次？）九十七年四月十日」，
    「（幾點？早上？中午？晚上？）晚上，大約凌晨一、二點
    。」，「（是四月十日的凌晨還是四月十一日的凌晨？）是
    十日的凌晨。」「【（十日的凌晨？）四月十一日我生日，
    十日吃飽飯，過了十二點應該是十一日的凌晨。」，「（凌
    晨幾點？）一點多，一點那邊。」，「（在哪裡？）他拿來
    給我的。」「（拿去哪裡？）拿來我住的地方。臺南市○區
    ○○街二００巷五十六號二樓】。」，「【（這一次買多少
    ？）一千五。】」，【「（再來是什麼時候，五月份什麼時
    候？）差不多十號之後。」，「（五月中嗎？）對。」「（
    五月十日左右？）對。」，「（幾點？）凌晨一點左右。」
    ，「（去哪拿？）他拿來給我。」】「（你買多少？）我隔
    天給他一千。」，「【（你都叫你表姊黃婷虹打的？）對。
    」，「（你都麻煩你表姊黃婷虹打0000000000鄭
    鳳清的電話接洽買毒品安非他命的事情？）對。】」「（你
    有無施用毒品？）那時候有。」，「（何時開始施用？）認
    識鳳清的時候。」「（施用何種毒品？）他跟說我是硬的。
    」，「（安非他命？）對」等語（見原審卷二第8-10頁），
    此亦有原審勘驗筆錄在卷可稽。
  3.然查：證人楊智欽於警詢中所證述係由其委請證人黃婷虹打
    電話予被告鄭鳳清以購買第二級毒品乙情，雖約略相符，惟
    關於：(1)證人黃婷虹於警詢中證稱：【警方：都在談論什麼
    事？都說一千、二千是在說什麼？證人：一千、二千？警方
    ：是不是要跟他要，還是他要跟你買？證人：他有時候也是
    會..。警方：還是互相都有調？證人：互相有在調。警方：
    一起買嗎？證人：後來沒有了】，究竟其購買之金額為一千
    元或二千元？亦或證人黃婷虹與被告鄭鳳清係互相調毒品之
    供需？顯然證人黃婷虹並無法作明確之確認甚明；而證人楊
    智欽於警詢中則證稱：【是今年二月那時候。二月中繳房租
    過了之後向他拿的樣子。」，「（正確日期忘記了？）對。
    」，「（是晚上、早上還是中午？）早上天亮後沒多久，大
    概是六至七點的時候。」「（在哪裡？）我去動力找他。」
    ，「（動力在哪裡？）在臺南市○區○○路上的動力遊戲場
    】，則證人楊智欽明顯係證稱在97年2月中旬，約清晨6、7
    時，在臺南市○區○○路上的動力遊戲場向被告鄭鳳清拿毒
    品等情，與本案起訴之事實係在97年4月中旬之時間，顯然
    不相符合。因此，關於被告販賣毒品之時間，並無法經由證
    人楊智欽之證詞而獲得確認。(2)其次，證人楊智欽於警詢中
    論及97年4月中旬時向被告取得毒品之情形，係：「（四月
    什麼時候？）四月十日或十一日的樣子。」，「（第二次？
    ）九十七年四月十日」，「（幾點？早上？中午？晚上？）
    晚上，大約凌晨一、二點。」，「（是四月十日的凌晨還是
    四月十一日的凌晨？）是十日的凌晨。」「【（十日的凌晨
    ？）四月十一日我生日，十日吃飽飯，過了十二點應該是十
    一日的凌晨。」，「（凌晨幾點？）一點多，一點那邊。」
    ，「（在哪裡？）他拿來給我的。」「（拿去哪裡？）拿來
    我住的地方。臺南市○區○○街二００巷五十六號二樓】。
    」，「【（這一次買多少？）一千五。】」；就其所購買之
    金額，不僅與起訴書所載係「1千元」不一致，亦與證人黃
    婷虹所指之金額不同，參以此次交易之地點，並非起訴書所
    載之：【臺南市○區○○路上的動力遊藝場】，而是由被告
    鄭鳳清拿至證人楊智欽所居住的地方，即【臺南市○區○○
    街二００巷五十六號二樓】，則觀諸證人楊智欽警詢中之證
    詞，不僅在時間上無法與起訴書所載之地點具有連結性，究
    竟如何購買毒品？係由證人楊智欽在動力遊藝場與被告鄭鳳
    清交易？亦或由被告鄭鳳清攜帶毒品至證人楊智欽所居住之
    臺南市○區○○街二００巷五十六號二樓交易等節，再再顯
    示證人楊智欽之證詞與證人黃婷虹之證詞間不相符合，具有
    重大之瑕疵，甚為顯明。(3)至於證人楊智欽於警詢中固另證
    稱：【「（再來是什麼時候，五月份什麼時候？）差不多十
    號之後。」，「（五月中嗎？）對。」「（五月十日左右？
    ）對。」，「（幾點？）凌晨一點左右。」，「（去哪拿？
    ）他拿來給我。」，「（你買多少？）我隔天給他一千。」
    】，其購買之金額固與證人黃婷虹所證述之金額相符，然此
    次又係【被告鄭鳳清拿毒品給證人楊智欽】，亦非在臺南市
    ○區○○路之動力遊藝場內，則證人楊智欽所述，亦無法與
    公訴意旨所指之犯罪事實相符，自難資為論述被告鄭鳳清有
    販賣第二級毒品之確切證明。
  4.況且，證人楊智欽於警詢中所證述被告鄭鳳清於97年5月份
    （或其他時間）有販賣第二級毒品之行為，業據檢察官於97
    年10月7日以臺灣臺南地方法院檢察署97年度偵字第11033號
    案件為不起訴處分如下：(1)鄭鳳清於97年1月間某日，與楊
    宗欽以潘志鴻之手機電話聯絡，在臺南市○區○○路小北夜
    市對面統一超商與肯德雞旁巷口，以1千元到2千元不等之價
    格販賣安非他命與楊宗欽及潘志鴻。(2)鄭鳳清於97年2月中
    旬某日早上7時許，與黃婷虹以電話聯絡，在臺南市○區○
    ○路上動力遊戲場以1千元之價格販賣安非他命與楊智欽及
    黃婷虹。(3)鄭鳳清於97年3月中旬某日，在臺南市○區○○
    路四段126巷巷口處，以1千元之代價販賣安非他命與楊宗欽
    。(4)鄭鳳清於97年4月上旬某日，在臺南市○區○○路上動
    力遊戲場之廁所內，以1千元之代價販賣安非他命與楊宗欽
    。(5)鄭鳳清於97年5月上旬某日，在臺南市○區○○路四段
    126巷17號5樓之2住處樓下，以1千元之代價販賣安非他命與
    楊宗欽。(6)鄭鳳清於97年5月10日凌晨1時許，由黃婷虹以電
    話聯絡，在臺南市○區○○街200巷56號2樓以1千元之代價
    ，販賣安非他命與楊智欽及黃婷虹」等節，則被告鄭鳳清關
    於其(1)至(6)之犯嫌（包括97年5月10日販賣第二級毒品之部
    分），亦均經檢察官以臺灣臺南地方法院檢察署97年度偵字
    第11033號不起訴處分確定，有該不起訴處分書附卷足憑。
    質言之，依證人2人於警詢中之證詞經原審當庭勘驗之結果
    以觀，其已無法確認【被告鄭鳳清是否有於97年4月上旬某
    日，在臺南市○區○○路之動力遊藝場內，以1千元之代價
    ，販賣安非他命與楊智欽及黃婷虹】之事實，故證人黃婷虹
    、楊智欽前開於警詢中所證述之詞，既有可疑，縱使被告鄭
    鳳清有於其他時間內，在動力遊藝場內（或其他地點），販
    賣第二級毒品與證人黃婷虹或楊智欽之犯嫌存在，亦經檢察
    官為前開不起訴處分而告確定。從而，「於其他時間內，被
    告鄭鳳清販賣第二級毒品之犯嫌」，既經檢察官為不起訴處
    分確定，亦無從藉由更正犯罪時間、地點以認定被告鄭鳳清
    有販賣第二級毒品之行為。參以證人2人於警詢中有重大瑕
    疵之指述，則其等指稱係由被告鄭鳳清販賣第二級毒品乙節
    ，均有值得懷疑之餘地，故無從使本院達到被告鄭鳳清有為
    前揭販賣第二級毒品行為之高度有罪心證，甚為顯然。
  (二)證人黃婷虹及楊智欽之驗尿報告無從證明被告鄭鳳清有何販
    賣第二級毒品之犯行，已有前揭最高法院98年度臺上字第58
    99號判決可資參照。另被告鄭鳳清所持有00000000
    00號行動電話自97年3月底至4月11日多次與證人黃婷虹及
    楊智欽聯絡之譯文，亦無從證明被告鄭鳳清有販賣第二級毒
    品之犯行，蓋公訴人另於98年10月9日之補充理由書中提出
    原審97年度聲監字第78號通訊監察書影本、電話附表及聯絡
    電話一覽表與被告鄭鳳清所持有之門號000000000
    0號行動電話自97年3月31日至97年4月11日通訊監察譯文1
    份（見原審卷二第83-94頁），資為被告鄭鳳清有於98年4月
    上旬販賣第二級毒品與證人黃婷虹及楊智欽之依據。然公訴
    人所提出之通訊監察譯文中究竟是哪一天的譯文足以證明被
    告於97年4月上旬某日，在臺南市○區○○路之動力遊藝場
    內，以1千元之代價，販賣安非他命與楊智欽及黃婷虹？反
    而是97年3月31日，被告與證人黃婷虹之通話內容是被告問
    證人黃婷虹「那有東西嗎？」（見原審卷二第88頁），是公
    訴人提出之通訊監察譯文1份，雖為合法之監察結果，然仍
    無法作為被告鄭鳳清有如檢察官起訴書所指販賣第二級毒品
    安非他命與證人楊智欽及黃婷虹之補強證明，至為灼然。
六、是以，證人潘志鴻及楊宗欽之歷次證詞；證人黃婷虹及楊智
    欽警詢中所為之證詞，顯無從遽為被告罪責之認定。縱使證
    人之指證明確，充其量亦僅為【單一證人之指證】，且此種
    【單一證人指述】之證詞既具有顯然之歧異性，已如前述，
    根本無從資為相互佐證之參考，亦即，此部分證人之證詞，
    互核無法相符，包括：購買之時間、地點、金額等節，經本
    院詳細審酌，無法互為吻合，則此種證人證詞所具有之重大
    瑕疵，不僅無法補正，且亦欠缺具關連性之補強證據，以資
    佐證證人前開所述屬實。則參諸施用毒品者關於其向某人購
    買毒品之供述，必須補強證據佐證，以擔保其供述之真實性
    ，俾貫徹刑事訴訟無罪推定及嚴格證明之基本原則，而關於
    毒品施用者其所稱向某人購買毒品之供述，必須補強證據佐
    證，係指毒品購買者之供述【縱使並無瑕疵，仍須補強證據
    佐證】而言，以擔保其供述之真實性，不僅其前提必須係「
    證人之證詞並無瑕疵」，且所謂【補強證據，必須與施用毒
    品者關於相關毒品交易之供述，具有相當程度之關聯性，且
    足使一般人對於施用毒品者之供述無合理之懷疑存在，而得
    確信其為真實】，始足當之。則起訴意旨認被告鄭鳳清涉犯
    販賣第二級毒品之犯行，既然有重大瑕疵存在，亦無法互為
    驗證，顯然僅有【單一證人之指證】之效果，且有證人【互
    核證述不一而有重大瑕疵】之情形，顯然公訴意旨所指被告
    鄭鳳清之犯罪行為，已欠缺重要之證據，且並無其他積極證
    據足資佐證被告確有公訴意旨所指之犯行，本院無從單憑證
    人前開證述不一且有重大瑕疵之指述，即據為被告有罪之確
    信，是被告所辯並無販賣毒品等情應堪採信。
七、綜據上述，被告所辯並非無據，而公訴人所提證據之證明力
    尚未達於使本院確信被告有販賣第二級毒品安非他命之犯行
    ，無從說服本院以形成被告有罪之心證，被告被訴犯罪既不
    能證明，自應諭知無罪。原審未斟酌上情，遽認被告有販賣
    第二級毒品安非他命與證人潘志鴻及楊宗欽之犯行，因而予
    以論罪科刑，自有未當。被告上訴否認此部分犯罪，指摘原
    判決不當，為有理由，自應由本院將原判決關於此部分撤銷
    改判，為被告鄭鳳清無罪之諭知。另有關販賣毒品與證人楊
    智欽及黃婷虹部分，原審諭知被告無罪，並無不合。檢察官
    上訴意旨仍執前詞，認證人指證及通訊監察譯文足資證明被
    告有此部分販賣第二級毒品安非他命犯行，因而指摘原判決
    諭知被告此部分無罪為不當，亦非有理由，應予駁回。
八、據上論斷，應依刑事訴訟法第368條、第369條第1項前段、
    第364條、第301條第1項，判決如主文。
本案經檢察官郭珍妮到庭執行職務。
中    華    民    國    99    年    4     月    22    日
                  刑事第四庭    審判長法  官  吳志誠
                                      法  官  吳森豐
                                      法  官  彭喜有
以上正本證明與原本無異。
如不服本判決應於收受送達後10日內向本院提出上訴書狀，其未
敘述上訴理由者，並得於提起上訴後10日內向本院補提理由書（
均須按他造當事人之人數附繕本）「切勿逕送上級法院」。
                                      書記官  黃子起
中    華    民    國    99    年    4     月    23    日

司法院資訊處製作；財團法人民間司法改革基金會備份。
